【裁判字號】    94,訴,103
【裁判日期】    950310
【裁判案由】    損害賠償
【裁判全文】
臺灣雲林地方法院民事判決               94年度訴字第103號
原      告  己○○
            戊○○
            丁○○
            丙○○
            乙○○
兼前列五人共同
訴訟代理人  庚○○
被      告  甲○○    原住雲林.
                        弄32.
                      現應為送.
上列當事人間請求損害賠償事件，原告於刑事訴訟程序中提起附
帶民事訴訟，經本院刑事庭移送民事庭，本庭於民國95年02月24
日言詞辯論終結，判決如下：
    主  文
被告應給付原告庚○○新台幣捌拾參萬肆仟壹佰肆拾柒元；給付
原告己○○、戊○○、丁○○、丙○○、乙○○各新台幣陸萬陸
仟陸佰陸拾柒元；及均自民國93年10月12日起，至清償日止，按
年息百分之五計算之利息。
原告其餘之訴駁回。
訴訟費用由被告負擔二分之一，餘由原告負擔。
本判決第一項於原告以新台幣壹拾貳萬元供擔保後，得假執行。
原告其餘假執行之聲請駁回。
    事  實
甲、原告方面：
一、聲明：
  １被告應給付原告庚○○新台幣（下同）1197,480元；給付原
    告己○○、戊○○、丁○○、丙○○、乙○○各30萬元；及
    均自起訴狀繕本送達翌日即民國93年10月12日起，至清償日
    止，按年息百分之五計算之利息。
  ２訴訟費用由被告負擔。
  ３原告願供擔保請准宣告假執行。
二、陳述：
  １被告甲○○於民國九十三年五月三十一日下午四時十分許，
    駕駛車牌號碼Ｂ９─５４８０號自用小客車，沿雲林縣土庫
    鎮○○○○路由北往南行駛，途經土庫鎮○○里○○○○路
    與綺湖路口處，為閃光黃燈號誌路口，甲○○應注意行經閃
    光黃燈號誌交岔路口，車輛應減速接近，注意安全，小心通
    過，又應注意行車速度不得超過規定之最高時速（該路段速
    限為每小時四十公里），而當時天候晴朗，光線充足，視距
    良好，道路乾燥無缺陷，亦無障礙物，並非不能注意，甲○○卻不注意，竟以每小時六十七公里之速度超速行駛，適其
    前方有一部大貨車暫停於路面，甲○○為圖閃避，竟駛入對
    向車道。適有庚○○駕駛車牌號碼８３１３─ＦＹ號自用小
    客車搭載乘客謝陳和（原告等人之母）、葉張糖霜、張淑
    美及黃許阿奾，由南往北對向駛來，因互相煞避不及，致兩
    車車頭互撞，造成謝陳和身受重傷，雖經送醫急救，仍因
    胸腹腔內出血，不治身亡；原告庚○○則受有左側髕骨骨折
    、上唇及鼻翼撕裂傷、右側第七肋骨骨折之傷害。
  ２按「因故意或過失，不法侵害他人之權利者，負損害賠償責
    任。」「汽車、機車或其他非依軌道行駛之動力車輛，在使
    用中加損害於他人者，駕駛人應賠償因此所生之損害。」「
    不法侵害他人致死者，對於支出醫療及增加生活上需要之費
    用或殯葬費之人，亦應負損害賠償責任。」「不法侵害他人
    致死者，被害人之父、母、子、女及配偶，雖非財產上之損
    害，亦得請求賠償相當之金額。」「不法侵害他人之身體、
    健康、名譽、自由、信用、隱私、貞操，或不法侵害其他人
    格法益而情節重大者，被害人雖非財產上之損害，亦得請求
    賠償相當之金額。」民法第一百八十四條第一項前段、第一
    百九十一條之二前段、第一百九十二條第一項、第一百九十
    四條、第一百九十五條第一項分別定有明文。
  ３原告庚○○為死者謝陳和之子，為死者支出殯葬費用共50
    萬元，應由被告負責賠償。又與其餘原告均因母親被撞驟然
    辭世，悲痛難以言喻，各請求非財產上之損害賠償30萬元。
  ４原告庚○○個人因車禍受傷部分，支出醫療費用自付額（不
    含健保給付部分）給付中國醫藥學院附設醫院100290元及健
    恩堂17,190元，合計為117480元。又因傷長期精神承受痛苦
    ，請求慰撫金280000元。
  ５上述各項損害，均係被告甲○○不法侵害所生之結果，被告
    自應負損害賠償責任，為此提起本件訴訟。
  ６本件事故，死者謝陳和之家屬業已領取強制汽車責任保險
    給付一百四十萬元。
乙、被告方面：
    被告未於言詞辯論期日到場亦未提出書狀作何聲明或陳述。
    理    由
一、被告未於言詞辯論期日到場，核無民事訴訟法第386 條各款
    所列情形，爰依原告之聲請，由其一造辯論而為判決。
二、本件原告主張被告甲○○於民國93年05月31日16時10分許，
    駕駛自用小客車，沿雲林縣土庫鎮○○○○路由北往南行駛
    ，途經土庫鎮○○里○○○○路與綺湖路口處，應注意並能
    注意行車速度不得超過規定之最高時速（該路段速限為每小
    時四十公里），且非不能注意，竟以每小時六十七公里之速
    度行駛，並駛入對向車道。適原告庚○○亦駕駛自用小客車
    搭載乘客謝陳和（原告等人之母）、葉張糖霜、張淑美及
    黃許阿奾，由南往北對向駛來，因互相煞避不及，致兩車車
    頭互撞，造成謝陳和身受重傷，雖經送醫急救，仍因胸腹
    腔內出血，不治身亡；原告庚○○則受有左側髕骨骨折、上
    唇及鼻翼撕裂傷、右側第七肋骨骨折之傷害等情，有道路交
    通事故調查報告表、現場照片、警訊筆錄、驗斷書、相驗屍
    體證明書、診斷證明書及刑事判決等件在被告過失致人於死
    案刑事卷內可據，自堪信原告之主張為真正。
三、按「因故意或過失，不法侵害他人之權利者，負損害賠償責
    任。」「汽車、機車或其他非依軌道行駛之動力車輛，在使
    用中加損害於他人者，駕駛人應賠償因此所生之損害。」「
    不法侵害他人致死者，對於支出醫療及增加生活上需要之費
    用或殯葬費之人，亦應負損害賠償責任。」「不法侵害他人
    致死者，被害人之父、母、子、女及配偶，雖非財產上之損
    害，亦得請求賠償相當之金額。」「不法侵害他人之身體、
    健康、名譽、自由、信用、隱私、貞操，或不法侵害其他人
    格法益而情節重大者，被害人雖非財產上之損害，亦得請求
    賠償相當之金額。」民法第一百八十四條第一項前段、第一
    百九十一條之二前段、第一百九十二條第一項、第一百九十
    四條、第一百九十五條第一項分別定有明文。被告對其所造
    成之損害，自應負賠償責任。
四、原告請求被告給付之各項賠償，是否應予准許，分述如次：
  １醫療費用部分：原告庚○○主張其個人因車禍受傷，支出醫
    療費用自付額（不含健保給付部分）給付中國醫藥學院附設
    醫院100290元及健恩堂17,190元，合計為117480元，有醫療
    費用收據為憑，自可認為有此損害。
  ２殯葬費用部分：原告庚○○為死者謝陳和之子，主張為死
    者支出殯葬費用共50萬元，固據提出殯葬費用收據為憑，本
    院認為殯葬費究竟以多少額度為宜，應以合乎禮俗與民情為
    度，既不宜太舖張浪費，也不宜要求喪家儉約得近乎矯情。
    法院不妨在此考量下，酌定一個適當的額度，而不必就喪家
    究竟使用多少祭品、多少紙錢、幾把香、幾條毛巾等繁瑣的
    小事逐一審查，在此原則下，本院認為殯葬費以四十萬元為
    適當，超過的部分尚非合宜，不予允許。
  ３精神慰籍金部分：原告庚○○、己○○、戊○○、丁○○、
    丙○○、乙○○均主張因母親被撞驟然辭世，悲痛逾恆，各
    請求非財產上之損害賠償30萬元。本院認為，對子女而言，
    因母親被撞身故，驟然失去至親，痛苦確屬深切。但關於請
    求非財產上之損害賠償，除了考量實際所受痛苦外，尚應參
    酌兩造之身分、地位與財力等狀況（經本院調取兩造的財產
    及所得資料查閱結果，發現原告方面的財產及所得狀況明顯
    較被告為優，本院雖加以參考，但認為不宜披露），本院審
    酌上述一切情狀，認為原告等人主張非財產上之損害數額為
    每人30萬元，尚屬適當，不會過高，應予照列。至於原告庚○○因車禍受傷，需要長期治療，不但身體承受痛苦，生活
    與工作，也受影響，可謂樣樣不便，痛苦亦屬不輕，其非財
    產上之損害數額，以25萬元為適當，原告庚○○請求28萬元
    ，本院認為稍嫌過高，其超過部分不予准許。
  ４綜合上述，原告庚○○因本件事故所受之損害總額為0106萬
    7480元（117480＋30萬＋40萬＋25萬＝106,7480），其餘原
    告各為30萬元。
五、本件經臺灣省嘉雲區車輛行車事故鑑定委員會鑑定結果，認
    為被告甲○○駕駛自用小客車，行經閃光黃燈號誌交岔路口
    ，未減速反嚴重超速行駛，且於路口超越前方右轉車輛，跨
    越分向限制線，駛入來車道，為肇事原因，原告庚○○則無
    肇事因素，有該委員會嘉鑑字第０九三五八０八一二Ｂ函文
    及所附之鑑定意見書一份在卷可憑（見台灣雲林地方法院檢
    察署93年度他字第926 號卷）。本院依據前述的事實發生經
    過，認為該鑑定意見為可採取，亦即被告的過失為肇事原因
    ，原告庚○○無肇事因素。故被告對於本件事故應負擔全部
    之過失責任，原告不適用民法第二百十七條第一項過失相抵
    之規定予以分擔。
六、按強制汽車責任保險法第三十條規定：「保險人依本法規定
    給付之保險金，視為加害人或被保險人損害賠償金額之一部
    分，加害人或被保險人受賠償請求時，得扣除之」。查本件
    原告已受領強制汽車責任保險之保險給付一百四十萬元，此
    經原告陳明在卷，依民法第1144條第01款規定，應由原告六
    人平均受領，則每人受領給付之金額為233333元，該金額應
    自原告分別得請求之金額中扣除。經扣除後，原告依據侵權
    行為之法律關係，得請求被告賠償之金額分別為：原告庚○○為834147元；其餘原告各為66,667元，及均自93年10月12
    日起，至清償日止，按週年利率百分之五計算之法定遲延利
    息。原告之請求在此範圍內，均於法有據，應予准許。超過
    此部分之請求則為無理由，應予駁回。
七、原告陳明願供擔保，聲請宣告假執行，就其勝訴部分，核無
    不合，爰酌定相當之擔保金額准許之；至其敗訴部分，其假
    執行之聲請亦失所附麗，應併予駁回
八、結論：本件原告之訴為一部有理由，一部無理由，並依民事
    訴訟法第385 條第01項前段、第79條、第390 條第02項判決
    如主文。
中    華    民    國    95    年    3     月    10    日
                  民事第一庭    法  官  邱瑞裕
以上為正本，係照原本作成。
如對本判決上訴，須於判決送達後20日內向本院提出上訴狀
中    華    民    國    95    年    3     月    10    日
                                書記官  周玄鎮


司法院資訊處製作；財團法人民間司法改革基金會備份。
